臺灣基隆地方法院刑事判決　　　　　　　　　　　　　九十三年度訴緝字第三七號
　　公　訴　人　臺灣基隆地方法院檢察署檢察官
　　被　　　告　甲○○　男　四.
　　選任辯護人　侯傑中律師
右列被告因違反山坡地保育利用條例案件，經檢察官提起公訴（八十七年度偵字第四
七四五號），經本院合議改採簡式審判程序審理，再經聲請改依協商程序而為判決，
本院判決如左：
    主  文
甲○○共同在公有山坡地內，擅自設置工作物，處有期徒刑陸月，如易科罰金以參佰
元折算壹日，緩刑參年；並應向財團法人犯罪被害人保護協會基隆分會支付新台幣拾
萬元。
如附圖Ｂ、Ｃ、Ｅ所示面積各九九、一五０、五一平方公尺之ＲＣ平房及附圖Ａ、Ｄ
所示面積各一九一、八五八平方公尺之水泥地等工作物均沒收。
    事實及理由
一、犯罪事實：詹遠輝（按係已決共犯）明知基隆市○○區○○段七二五地號土地係
    國有山坡地，意圖為自己不法所有之利益，於民國八十七年七月間，未經許可，
    與明知山坡地不得隨意開墾之甲○○基於共同之犯意聯絡，共同開挖整地，擅自
    於上述土地如附圖Ｂ、Ｃ、Ｅ所示面積各九九、一五０、五一平方公尺林地內，
    泥地等工作物，以供詹遠輝使用。
二、證據：本案除據被告甲○○於審判中之認罪自白外，尚引用本院八十八年八月五
    日八十八年度訴字第六一號針對已決共犯詹遠輝之判決理由欄一之證據論述，即
    ：「訊據被告詹遠輝坦承在國有林地內搭建ＲＣ平房、鋪設水泥地等情不諱，僅
    以：於八十三年間自周廖秀鳳處受讓該土地之權利，按年有繳交土地租金給基隆
    市政府等語置辯。其選任辯護人亦以被告使用該土地已支付對價，應已合法租用
    系爭土地等情為被告辯護。經查，占用省有土地，如收取使用費，其法律性質為
    請求損害賠償，非因收取使用費即默認占用人為善意占用人；又收取使用費後，
    尚不構成不定期租賃關係，有省府六十年八月六日府財產字第七一０六二號令轉
    行政院解釋可稽。依證人周廖秀鳳到院證稱：當初是向別人（私人）買土地使用
    權利，買時只寫讓渡書，當時並未訂租約，（基隆市）政府每年寄稅單要我繳錢
    ，我以為已寫讓渡書且繳交稅金，應已有租約等語，顯見被告之前手與基隆市政
    府間並無租賃關係存在；且據卷附被告所提出之稅籍證明書，固於八十四年間由
    周廖秀鳳更名為被告詹遠輝之妻王罔市，惟基隆市政府與周廖秀鳳間就該土地並
    無租賃關係存在，已如前述，至基隆市政府於七十九年周廖秀鳳之繳款書上雖開
    立『房地租金』款目，應係人工填載欄別錯誤，實為『使用補償金』等情，業據
    基隆市政府八八基府財產字第０六五八九八號函說明綦詳，尚難以被告按年繳付
    土地使用補償費，即推定被告為合法占用人。次查，被告明知原讓渡之木造房屋
    為違建，且為省屬土地，其與前手周廖秀鳳間讓渡之土地使用權利面積範圍僅為
    一八二平方公尺，竟於八十七年間擅自拆除重建為三棟ＲＣ房屋並鋪設水泥地，
    面積合計為一三四九平方公尺，擴大範圍面積高達一一六七平方公尺，堪認被告
    確有意圖為自己不法利益之主觀犯意，被告暨其選任辯護人前開所辯，與事實不
    符，不足憑採。再查，基隆市○○區○○段七二五地號土地為林地，業據台灣省
    政府依山坡地保育利用條例第三條規定劃定公告之山坡地，此有台灣省基隆市政
    府第八七基府建農字第０二九九０七號函在卷可考。又被告詹遠輝開挖整地搭建
    ＲＣ平房、鋪設水泥地，係屬設置工作物，此據本院履勘現場屬實，有本院八十
    八年四月七日、同年月十九日刑事勘驗筆錄二份在卷足稽，並據基隆市信義地政
    事務所人員測量現場被告設置工作物面積，繪製土地複丈成果圖在卷足憑，況被
    告興建房舍與敷蓋水泥之部分，均係剷平山坡而建，其進行整地之行為乃不爭之
    事實，此有國立台灣海洋大學出具之八八海河字第二六七八號勘驗報告一份在卷
    可參。其自白搭建工作物等情與事實相符，可以採信。其事證明確，犯行均堪認
    定。」等語。
三、本件經檢察官與被告甲○○於審判外達成協商之合意且被告已認罪，其合意內容
    為：如主文所示。經查，上開協商合意並無刑事訴訟法第四百五十五條之四第一
    項所列情形之一，檢察官依被告之請求聲請改依協商程序而為判決，本院爰不經
    言詞辯論，於協商合意範圍內為協商判決，合予敘明。
四、論罪、科刑之審酌及所應適用之法條：
（一）核被告甲○○所為，係犯山坡地保育利用條例第三十四條第一項在公有山坡地
      內擅自設置工作物罪（按此係八十七年一月七日修正公布之條文，而非公訴人
      於附錄法條欄所誤引之修正前之條文）。被告甲○○與已決被告詹遠輝間有犯
      意之聯絡，行為之分擔，均為共同正犯。
（二）爰審酌被告甲○○與已決被告詹遠輝竊佔面積之大小、被告甲○○係受僱於詹
      遠輝開挖整地及建築房屋等一切情狀，認為被告甲○○與檢察官協商之刑度合
      意為適當、公平，量處如主文所示之刑。又按被告甲○○行為後，刑法第四十
      一條於九十年一月十日經修正公布，並於同年月十二日生效，易科罰金之適用
      範圍擴大為最重本刑五年以下有期徒刑之罪，並明定併合處罰之數罪，如各罪
      均得易科罰金者，其應執行之刑逾六月時，亦得適用之，爰依刑法第四十一條
      第一項前段規定，諭知易科罰金之折算標準。又被告甲○○前未曾受有期徒刑
      以上刑之宣告，此有台灣高等法院被告全國前案紀表一紙附卷可稽，其經此次
      罪刑宣告之教訓，信無再犯之虞，本院認其刑以暫不執行為適當，爰依刑法第
      七十四條第一款之規定宣告緩刑。至附圖Ｂ、Ｃ、Ｅ所示面積各九九、一五０
      、五一平方公尺之ＲＣ平房及附圖Ａ、Ｄ所示面積各一九一、八五八平方公尺
      之水泥地等工作物，係違反山坡地保育利用條例第三十四條第一項之罪而設置
      之工作物，依同條第五項規定應予沒收。
（三）據上論斷：應依刑事訴訟法第二百七十三條之一第一項、第四百五十五條之四
      第二項、第四百五十五條之八，山坡地保育利用條例第三十四條第一項、第五
      項，刑法第十一條、第二十八條、第四十一條第一項前段、第七十四條第一款
      ，判決如主文。
五、公訴意旨另以：被告甲○○與已決共犯詹遠輝前開搭建ＲＣ平房、鋪設水泥地之
    行為，涉有水土保持法第三十二條第一項罪嫌。按山坡地保育利用條例第三十四
    條第一項之在公有山坡地內擅自墾植或設置工作物罪，與水土保持法第三十二條
    第一項之於公有山坡地內擅自墾植等使用致生水土流失或損毀水土保持之處理維
    護罪，係法律競合關係，應依特別規定之水土保持法第三十二條第一項論處，公
    訴人認為屬想像競合關係，尚有誤會，附此說明。然查，水土保持法第三十二條
    第一項之規定，係以山坡地開發行為已致生水土流失或毀損水土保持之處理與維
    護設施等情形為犯罪構成要件，本案被告開挖如附圖Ａ部分左側有擋土牆穩定邊
    坡，而Ｄ部分下方基礎之興建，亦無安全之虞，應不致發生邊坡崩落或滑動之情
    形，目前整地範圍內，除房舍外均以水泥敷蓋，亦無造成水土流失之虞，此有國
    立海洋大學鑑定八八海河字第二六七八號勘驗報告一份在卷可參，與前開法條構
    成要件不該當，並未構成該罪，公訴人認被告此部分涉有水土保持法第三十二條
    第一項罪，尚有未洽，此外復查無其他積極證據證明被告確有公訴人所指此部分
    犯行，惟公訴意旨認此部分與前揭論罪科刑部分，屬裁判一罪，爰不另為無罪之
    諭知。
六、本判決除有刑事訴訟法第四百五十五條之四第一項第一款、第二款、第四款、第
    六款、第七款所定情形之一，或違反同條第二項規定者外，不得上訴。如有該等
    情形而不服本件判決，得自收受判決送達之日起十日內，向本院提出上訴書狀，
    上訴於第二審法院。
中　　　華　　　民　　　國　　九十三　　年　　 十一 　　月　　　三　　　日
                                臺灣基隆地方法院刑事第三庭
                                        法      官  曾雨明
右正本證明與原本無異。
本判決除有刑事訴訟法第四百五十五條之四第一項第一款、第二款、第四款、第六款
、第七款所定情形之一，或違反同條第二項規定者外，不得上訴。
如有前揭除外情形，對於本件判決如有不服，應於收受送達後十日內，向本院提出上
訴書狀，上訴於臺灣高等法院，並按他造當事人之人數附具繕本。
                                        書  記  官  王靜敏
中　　　華　　　民　　　國　　九十三　　年　　 十一 　　月　　　三　　　日
附錄本案論罪科刑法條全文：
山坡地保育利用條例第三十四條第一項：
違反第十條規定者，處六月以上五年以下有期徒刑，得併科新臺幣六十萬元以下罰金
。
附圖：
